【裁判字號】    90,上訴,237
【裁判日期】    890203
【裁判案由】    毒品危害防制條例
【裁判全文】
臺灣高等法院刑事判決                              九十年度上訴字第二三七號
    上  訴  人
    即  被  告  乙○○
右上訴人因毒品危害防制條例案件，不服臺灣士林地方法院八十八年度訴字第六六五
號，中華民國八十九年二月三日第一審判決（起訴案號：臺灣士林地方法院檢察署八
十八年度偵字第九０五０號）提起上訴，本院判決如左：
    主  文
原判決撤銷。
乙○○無罪。
    理  由
一、公訴意旨略以：被告乙○○基於概括犯意，自民國八十八年六月間某日起至同年
    八月間某日止，連續多次在臺北縣淡水鎮等處轉讓第二級毒品安非他命予甲○○
    施用，迄同年八月三十一日上午十時五十分許，在其位於臺北縣淡水鎮○○街○
    段一二二巷二號五樓五○四室住處，為警查獲其非法施用第二級毒品安非他命，
    始獲悉上情，因認被告犯有毒品危害防制條例第八條第二項之轉讓毒品罪嫌。
二、訊據被告堅決否認有何轉讓第二級毒品安非他命之犯行，辯稱：伊僅係與甲○○
    共同出錢購買安非他命，然後再一起施用，伊並無轉讓安非他命予甲○○等語。
三、公訴人認被告乙○○犯有轉讓第二級毒品安非他命之罪嫌，無非以被告乙○○之
    自白及證人甲○○之證言為其主要論據。
四、按「犯罪事實應依證據認定之，無證據不得推定其犯罪事實」；「不能證明被告
    犯罪者，應諭知無罪之判決」，刑事訴訟法第一百五十四條、第三百零一條第一
    項分別定有明文。又「被告之自白，為證據之一種，但必與事實相符者為限，若
    其自白顯有疑義，而審理事實之法院，就其職權調查之所得，仍未能證明其自白
    確與事實相符者，自不得據為認定犯罪事實唯一之基礎。」最高法院十八年上字
    第一０八七號著有判例。經查：
  (一)、被告乙○○及證人甲○○於警訊時均未述及轉讓安非他命之行為，偵查中，檢
      察官訊問被告乙○○：「六月二十三日凌晨是否在淡江大學後門學府路二０五
      巷四號賣安非他命甲○○？」，被告乙○○回答：「是『轉讓』給他，收一千
      。我是向石門鄉『郭仔』（姓劉）買一千元。」（偵查卷第二十七頁正面）被
      告如曾確實「轉讓」（無償供給），何以又說「收一千元」？由此可知，被告
      並不知「轉讓」之真正法律意義，被告自白「轉讓」一節，顯有疑義，是以並
      不能因偵查中檢察官之訊問筆錄記載被告供陳「是轉讓給他」即認定被告確有
      「轉讓」犯行。
  (二)、偵查中，檢察官訊問被告乙○○：「甲○○是否提供安非他命給你？」乙○○
      答：「沒有，是一起出錢買的，因為我們是好朋友，所以共同出錢去，有時他
      去買，有時我去買。」（偵查卷第三十三頁正面）；「兩人湊錢，如果錢不夠
      ，由有錢的人先出，所以有時候我出，有時候他出」（偵查卷第三十三頁反面
      ）等語，核與證人甲○○於檢察官訊問時所供：「我們是共同出錢，由我出面
      接洽，買來之後，由他取回他的部分，這次他出資二百元，共買了０‧二公克
      ，我們各分一半」（偵查卷第三十二頁反面）等語相符，甲○○於本院訊問時
      更結證稱：「我們都是買來一起用，沒有他給我，或是我給他」等語屬實在卷
      （本院九十年二月二十日訊問筆錄），是以對照被告乙○○與證人甲○○前後
      供述、證言以觀，被告乙○○於檢察官訊問：「何時起你們互相供應安非他命
      ？」後答稱：「約今年六月間起」，應係指二人共同出錢向他人購買安非他命
      之事而言，殊難據此認定「二人自六月起互相轉讓安非他命」之行為。
  (三)、原審訊問被告乙○○：「對檢察官起訴事實有何意見？」，被告回答：「起訴
      事實屬實。」（原審卷第三十九頁正面），而原審提示甲○○之警訊、偵查之
      筆錄，並告以要旨，被告乙○○回答：「我有『轉讓』甲○○，另外我有用二
      百元及一個Ｂ‧Ｂ‧ｃａｌｌ跟甲○○換安非他命。」既係「轉讓」（無償供
      給），何以又「用二百元及一個Ｂ‧Ｂ‧ｃａｌｌ跟甲○○交換」（有償供給
      ）？足徵被告乙○○確實不知「轉讓」一詞之法律意義，是以被告乙○○自白
      「轉讓」一節，顯有疑義，而證人甲○○於本院作證時，堅稱：「我們是共同
      出錢去買安非他命，一人一半。誰去買不一定，有時是我去，有時是他去。買
      回來之後就一起吸食，因為我們的錢沒有很多，所以買的量也沒有很多，買回
      來共同吸一次就沒有了。」（本院九十年二月二十日訊問筆錄），足徵證人甲
      ○○之證言與先前於警訊時及偵查中之供述一致，證人甲○○之證言，殊無從
      證明被告乙○○確有「轉讓」安非他命予甲○○。本院依職權調查之所得，仍
      無法證明被告乙○○之前揭有疑義之自白確與事實相符，揆諸前揭最高法院判
      例意旨，自不得依被告乙○○之自白逕予論罪科刑。
五、此外，復查無其他積極證據足證被告確有公訴人指訴轉讓第二級毒品安非他命之
    犯行。原審不查，遽而為被告論罪科刑之判決，尚有未合，被告上訴，堅決否認
    犯罪，指摘原判決不當，尚非無據，原判決既有可議，自應由本院予以撤銷，並
    依法為被告無罪之諭知。
據上論斷，應依刑事訴訟法第三百六十九條第一項前段、第三百六十四條、第三百零
一條第一項前段，判決如主文。
本案經檢察官覃正祥到庭執行職務。
中      華      民      國      九十      年      三      月  二十一    日
                              台灣高等法院刑事第二庭
                                  審判長法  官  蔡  長  溪
                                        法  官  楊  貴  志
                                        法  官  林  俊  益
右正本證明與原本無異。
如不服本判決應於收受送達後十日內向本院提出上訴書狀，其未敘述上訴之理由者並
得於提起上訴後十日內向本院補提理由書（均須按他造當事人之人數附繕本）。
                                        書記官  陳  明  琴
中    華    民    國 九十     年     三         月       二十一    日


司法院資訊處製作；財團法人民間司法改革基金會備份。
